臺灣高等法院高雄分院民事判決　　　　　93年度上易字第92號
上　訴　人　丙○○
　　　　　　乙○○
　　　　　　甲○○
兼上列三人
訴訟代理人　丁○○○
被上訴人　　戊○○
訴訟代理人　己○○
上列當事人間請求確認租賃關係存在等事件，上訴人對於民國93
年3 月16日臺灣屏東地方法院93年度訴字第68號第一審判決提起
上訴，本院於94年2月23日言詞辯論終結，判決如下：
    主  文
上訴駁回。
第二審訴訟費用由上訴人連帶負擔。
    事實及理由
一、坐落屏東縣長治鄉○○段745 號（重測前為長興段769-1 號
    ，分割自同段769 號）土地係訴外人邱文雄所有，出租與上
    訴人之被繼承人邱有生，其上暫編建號340 號未保存登記農
    舍一棟（下稱系爭房屋），係邱有生於73年間所興建，嗣由
    上訴人共同繼承該屋。92年間邱文雄之債權人第一商業銀行
    股份有限公司（下稱第一銀行）指封前開土地時，因誤以系
    爭房屋亦係邱文雄所有，而予查報一併查封，而由被上訴人
    以新台幣（下同）96000 元拍定並點交完畢。惟系爭房屋既
    非執行債務人邱文雄所有，所有權人仍得提起回復所有權之
    訴請求返還，詎被上訴人竟於拍定後，明知上訴人是權利人
    而仍擅自拆除系爭房屋，致上訴人無從訴請回復，受有損害
    ，爰依侵權行為法律關係請求被上訴人賠償房屋價款96000
    元（原請求賠償65萬元，於本院為請求之減縮）暨法定遲延
    利息。
二、被上訴人則以：伊係依執行法院之拍賣公告，標得系爭未保
    存登記房屋。系爭房屋未經保存登記，亦無稅籍，且經查封
    後，既有公告，上訴人應知情而未循第三人異議之訴主張權
    利，伊乃信賴法院拍賣公告而投標拍定，並經執行法院發給
    權利移轉證書而取得所有權，自有權利處分拆除。況上訴人
    固然在執行法院點交之前提出之書證，但伊否認該等書證之
    真正，亦否認房屋為上訴人所有，且在法院點交之後，認為
    有權利才拆除，並無故意或過失等語，資為抗辯。
三、原審就上訴人之請求，判決上訴人全部敗訴，上訴人聲明不
    服，求為廢棄原判決，命被上訴人給付96000 元本息；被上
    訴人則求為判決駁回上訴。
四、兩造不爭執之點：
  (一)系爭房屋及其坐落基地前於執行法院92年度執字第463 號強
    制執行事件，經第一銀行於指封時查報為債務人邱文雄所有
    ，其意旨並經登載於拍賣公告。
  (二)前開房地經被上訴人於92年7 月8 日依拍賣程序以9 萬6000
    元拍定，執行法院於92年7 月21日發給權利移轉證書。
  (三)執行法院於92年12月22日點交系爭房屋予被上訴人，被上訴
    人於93年1 月5 日拆除該屋；上訴人丁○○○係於93年1 月
    7 日始具狀向執行法院聲明異議。
五、兩造所爭執者，乃被上訴人拆除系爭房屋是否對上訴人構成
    侵權行為。按民法第184 條第1 項前段侵權行為所發生之損
    害賠償請求權，以有故意或過失不法侵害他人權利為其成立
    要件，若其行為並無故意或過失，即無賠償之可言，第三人
    所有之財產，如有足以信其屬債務人所有之正當理由，則請
    求查封之債權人，尚不得謂之有過失（最高法院49年台上字
    第2323號判例參照）。被上訴人否認就拆除系爭房屋有故意
    或過失，並以前揭情詞置辯。經查：
  (一)系爭房屋係未保存登記之建物，第三人無從自建物登記謄本
    查知其所有權誰屬。又執行法院執行不動產查封時，就其使
    用現況如有不明，須使債權人查報，並登載於查封公告上，
    做為投標人標買的條件之一。又強制執行法第15條規定，第
    三人就執行標的物有足以排除強制執行之權利者，得於強制
    執行程序終結前，向執行法院對債權人提起異議之訴；如債
    務人亦否認其權利時，並得以債務人為被告。此所謂就執行
    標的物有足以排除強制執行之權利者，係指對於執行標的物
    有所有權、典權、留置權、質權存在情形之一者而言。占有
    ，依民法第940 條之規定，不過對於物有事實上管領之力，
    自不包含在內（44年台上字第721 號判例參照）。
  (二)系爭強制執行事件，係執行債權人第一銀行指封債務人邱文
    雄所有土地，而一併查封其上未保存登記之系爭房屋，依法
    貼有查封公告。上訴人既稱在系爭土地上種植檳榔及竹筍，
    且系爭房屋乃供居住使用，併包含採取檳榔時使用之大涼亭
    ，則上訴人縱使非經常在該址居住，僅偶而前往，亦可得知
    房屋一併查封之事實。惟其迄未依法異議，致使自查封至拍
    定之相當期間內，投標人均無從得知第三人就房屋得主張權
    利。且其迄92年10月27日法院執行點交時，始到場異議，於
    同年11月5 日與被上訴人調解不成立（執行卷第218 頁）後
    ，亦未立即循法律救濟途徑以確定其權利，則被上訴人既否
    認上訴人就系爭房屋之權利，顯然其時上訴人對於系爭房屋
    之權利仍屬未確定狀態。從而，足認被上訴人確係信賴執行
    法院拍賣公告之記載而為投標，於拍定後繳交價金，並取得
    權利移轉證書，參以執行法院執行點交時，固經上訴人口頭
    異議，惟未因此停止執行，仍為執行點交，則被上訴人實不
    可能反於法院之判斷，坐令所拍賣得來之7300多平方公尺之
    土地無法利用，反卻承認上訴人對系爭房屋的所有權之理，
    故其因相信已合法取得系爭房屋的所有權及占有，有處分拆
    除的權利而予以拆除，縱使系爭房屋係上訴人之被繼承人興
    建，揆諸前揭說明，亦難認被上訴人就其拆除行為有侵害上
    訴人權利之故意或過失，而應負損害賠償責任。
  (三)上訴人另稱：被上訴人訴訟代理人（被上訴人夫）小時候居
    所明知云云。惟單純占有的事實，並不能排除強制執行，已
    如前述。上訴人所指被上訴人訴訟代理人幼時知悉上訴人居
    邱文雄所有，上訴人自90年底以後亦不經常居住該址（本院
    卷36頁），實難期待被上訴人或其夫得以查知上訴人占有系
    爭房屋之事實，或自其占有之事實推知其為房屋所有人，則
    被上訴人拆除系爭房屋，核屬行使權利之正當行為，亦不足
    認有侵害上訴人權利之故意或過失。
六、綜上，上訴人就被上訴人拆除系爭房屋之行為，尚不能證明
    其有侵害上訴人權利之故意或過失，其本於侵權行為之法律
    關係，請求被上訴人賠償其損害，為無理由。原審為上訴人
    敗訴之判決，並無不合。上訴意旨指摘原判決不當，求予廢
    棄改判，為無理由，應予駁回。
據上論結，本件上訴為無理由，依民事訴訟法第449 條第1 項、
第85條第2 項，判決如主文。
中　　華　　民　　國　　94　　年　　3 　　月　　9 　　日
                            民事第六庭
                                審判長法官 許明進
                                法      官 李炫德
                                法      官 謝肅珍
以上正本證明與原本無異。
不得上訴。
中　　華　　民　　國　　94　　年　　3 　　月　　10　　日
                                書  記  官 廖素珍
